【裁判字號】    96,勞訴,6
【裁判日期】    980811
【裁判案由】    給付退休金等
【裁判全文】
臺灣嘉義地方法院民事判決               96年度勞訴字第6號
原      告  丙○○
                      號
訴訟代理人  顏伯奇律師
複  代理人  庚○○
被      告  嘉義汽車客運股份有限公司
法定代理人  戊○○
訴訟代理人  丁○○
            蕭敦仁律師
上  一  人
複  代理人  黃裕中律師
上列當事人間給付退休金等事件，於中華民國98年7月28日言詞
辯論終結，本院判決如下：
    主  文
被告應給付原告新台幣壹拾捌萬壹仟玖佰捌拾元，及自民國九十
六年九月十五日起至清償日止，按年息百分之五計算之利息。
原告其餘之訴駁回。
訴訟費用由被告負擔三分之一，餘由原告負擔。
本判決第一項得假執行，但被告如以新台幣壹拾捌萬壹仟玖佰捌
拾元為原告預供擔保，得免為假執行。
原告其餘假執行之聲請駁回。
    事實及理由
壹、原告起訴主張：
一、原告自民國81年4月30日受僱於被告公司擔任大客車駕駛員
    ，被告公司每月均會給付原告公里津貼，即按原告行駛公里
    數，每公里以新台幣（下同）1元計算，將此公里津貼列入
    原告薪資，以原告駕駛布袋至台北路線之公里數計算，每一
    公里給付一元之公里津貼，布袋與台北往返約587公里，每
    日往返布袋與台北可得約587元公里津貼，惟自92年5月份起
    ，被告公司未告知且未經原告同意下，逕行扣除每月公里薪
    資6,000元（92年5月份至93年6月份，計14月），更自93年7
    月份起扣除7,200元（92年5月份至96年3月份退休，計33月
    ），原告及其他同事針對上述情事向被告公司反應，被告公
    司函覆承認確實有扣除，係因「票獎已調高」公里津貼始配
    合調降，而拒絕返還扣除之公里津貼。被告將公里津貼列入
    每月薪資明細表，此行之有年，乃兩造所合意之勞動契約內
    容，今未經原告同意，逕行扣除6,000元及7,200元之公里津
    貼，此顯與勞動契約內容相違背，被告公司自應依約給付之
    。92年5月份至93年6月份，共14月扣除6,000元，計84,000
    元；93年7月份至96年3月份退休，共33月扣除7,200 元，計
    237,600元，被告公司總計應給付薪資差額321,600元。
二、另外被告向台灣產物保險公司所承保之第三人責任險，要保
    人係被告，應由被告自行負擔保險費，被告於89年底竟未經
    員工同意，發函通知自90年1月起自原告薪資扣除保險費300
    元，更自91年1月起扣除800元保險費，有被告所發之書函及
    原告薪資單可證，自90年1月至12月，每月扣300元共12月計
    3,600元，自91年1月至96年3月份退休，每月扣800元共63月
    計50,400元，總計遭扣除之薪資為50,400元（合計應為54,0
    00元，原告誤算為50,400元） 。
三、按工資由勞雇雙方議定之，當事人互相表示意思一致者，無
    論其為明示或默示，契約即為成立。被告未經員工同意，逕
    行扣除公里津貼及保險費，乃違背勞動約定之舉，自應返還
    扣除之金額，加總為372,000元。
四、原告自81年4月30日開始進入被告公司任職，迄96年3月31日
    退休，共計工作15年，原告為60歲，符合自請退休之要件。
    上述遭被告扣除之公里津貼7,200元，屬於經常性給與，應
    列入平均工資。又被告公司發放之每月績效獎金（即特別獎
    金），未每月列入月薪給付，被告諉以春節、端節、秋節、
    年終獎金名義發放，每3個月給付一次，實際上係「員工每
    月之績效獎金」，真正的年終獎金，被告會另外一次給付予
    員工。以94年1 至3月份績效獎金為例，被告1至3月份均發
    函確定員工績效獎金之金額，並註明94年4月30日發放。被
    告公司自95年開始仍每三個月統一給付，改以A、B、C獎金
    額代替月份，如被告95年4月19日439504008號書函附件中所
    記載之A獎係95 年1月份績效獎金、B獎係95年2月份、C獎95
    年3月份。按績效獎金如係以勞工工作達成預定目標而發放
    ，具有因工作而獲得之報酬之性質，依勞動基準法第2條第3
    款暨施行細則第10條規定，應屬工資範疇，於計算退休金時
    ，自應列入平均工資計算。原告退休金6個月（95年10月至
    96年3月）所領取之績效獎金分別係95年10月份（A獎5,200
    元）、95年11月份（B獎5,700元）、95年12月份（C獎5,
    500元）、96年1月（A 獎6,100元）、96年2月（B獎5, 600
    元）、96年3月（C獎8,300元），原告每月平均領得6,066元
    績效獎金，應一併列入平均工資內。惟被告漏未將上述扣除
    之里程津貼7,200元及績效獎金列入，擅自計算退休前六月
    之平均工資為35,664元，而僅核撥退休金1,069,920元予原
    告，為此，原告自得請求被告給付短少給付之退休金397,
    980元。（原告起訴時主張平均績效獎金為7,100元，故請求
    被告給付退休金差額429,000元，嗣於98年6月29日民事準備
    書(十二)狀表明對退休前6個月平均績效獎金為6,067元乙節不爭
    執，並縮減訴之聲明）。
五、綜上，被告無理扣除里程津貼及保險費372,000元，且未將
    公里津貼及績效獎金列入平均工資計算退休金，被告應再給
    付397,980元，加總後被告應給付769,980元予原告。
六、對被告抗辯所為陳述：
(一)、票獎提高乃因改換座位數較少之總統級座椅，與公里津貼無
    關：被告提出之原告離職前六個月舊制與新制之薪資表所計
    算之差額，乃票獎提高與扣除公里津貼比較所得，惟二者並
    無任何關聯性，蓋票獎調整乃補償被告公司座椅減少導致原
    勞工票獎之損失，況票獎調整及公里津貼給付之計算基準及
    成就條件均有不同，故此比較結果並無意義。又如藉票獎提
    高補貼公里津貼係公司整體政策，則應一體適用所有員工，
    惟查被告公司僅扣除正式人員而未扣除臨時人員之公里津貼
    ，是可合理推論其係變相削減原告退休金之領取權，使被告
    公司本身間接獲利。
(二)、被告92年5月以後增加節油獎金項目，實未增加原告薪資金
    額，故與減少公里津貼無涉：依據被告提出之原告92年1至
    12月薪資表之特別獎金：92年1月6,300元、2月6,500元、3
    月7,700元、4月7,000元，此特別獎金乃依據被告節省油料
    所計算出之金額（駕駛員每日所使用之油料低於221.5公升
    時，所減少之油料，以每公升10元計算），每月約可領取
    6,875元之特別獎金。又92年5月起增列節油獎金項目（6月
    1,800 元、7月2,100元、8月2,500元、9月2,400元、10月
    2,900元、11月2,400元、12月2,400元）之同時，卻減少特
    別獎金領取金額（92年5月4,500元、6月3,200元、7月2,700
    元、8月3,600元、9月3,900元、10月3,900元、11月3,800元
    、12月3,500元），則依據上述特別獎金乃計算節省油料而
    來之論述，92年5月增列「節油獎金」項目乃被告巧立發放
    項目，二者「特別獎金」及「節油獎金」均屬於節油節料之
    獎金（即92年5 月前薪資表所謂「特別獎金」），且二項目
    之金額相加，較接近92年1月至4月領取特別獎金之金額
    6,875元，由此可見，增加之項目，並未使駕駛員獲利。
(三)、又依原告所提出新舊制之工資給付項目比較表可知，新制並
    未增加新的項目，且另刪除「誤餐津貼3,000元」，扣除「
    公里津貼6,000、7,200公里」（92年5月至93年6月扣6, 000
    元、93年7月至退休扣7,200元）及「超時津貼」（以1,620
    元計算），總計92年5月至93年6月減少10,620元，93年7月
    至退休減少11,820元，被告卻僅讓票獎每張4元提高至10元
    ，且由新舊制度比較結果可知，被告將薪資制度更改後，對
    原告均屬不利，已違反勞動契約。
(四)、被告所主張之薪資明細表比較表，並未就誤餐津貼扣除及減
    少超時津貼為說明，且經過原告核算，退休前六個月，新制
    比舊制少領的金額（不含績效獎金即特別獎金）平均超過
    7,200元，惟原告同意僅以遭扣減之公里津貼7,200元請求。
(五)、被告公司若確實有虧損之情形，僅可依勞動基準法之規定預
    告終止契約，尚不得以此作為減薪事由，被告以公司虧損為
    由實施減薪，並無法律上之依據。
七、並聲明：(一)被告應給付原告769,980元，及自本起訴狀繕本
    送達被告之翌日起至清償日止，依年息百分之五計算之利息
    ；(二)訴訟費用由被告負擔；(三)願供擔保，請准宣告假執行。
貳、被告則抗辯以：
一、汽車客運業近數年來緣於大眾運輸工具之普及，乘客選擇性
    提高，及旅遊業因經濟景氣、天災影響，營運量銳減等因素
    ，無以為濟，乃公眾週知之事實，被告公司亦不例外。又被
    告與統聯汽車客運股份有限公司（以下簡稱統聯汽車公司）
    ，係聯營路線，而後者向被告公司反應「台北-布袋」、「
    北港-高雄」國道路線屢遭乘客投訴，故為使薪資給付合理
    化，避免濫發損及公司根基，故修正初不問駕駛表現一律按
    里程計薪之不合理方式，改以依駕駛表現所得車票數、節油
    節料、禮貌表現為標準計薪資，但被告公司通運路線遂先後
    於92年6月份及93年7月份起減發6,000元及7200元里程津貼
    ，原票獎（台北線每張4元，高雄線每張2元）則分別配合調
    高為10元及5元，92年6月調整津貼時一併增列「節油節料獎
    金0-3,000元」，94年1月起更增列「禮貌獎金0-2,000元」
    ，以求提升客運服務形象及符合給薪公平原則。
二、被告公司鑑於車輛事故理賠金額不斷提高，故決定在現有強
    制險外，再為全體駕駛加強投保「第三人責任險」，故在徵
    詢駕駛意見後，先後決定由駕駛員分攤300元及800元，其餘
    金額由公司負擔，以上均以書面徵詢駕駛員（含原告在內）
    ，而原告並在意見調查書上簽名同意等事實，復經證人即被
    告公司總務人員甲○○證述在卷，原告亦證實意見調查書上
    之姓名乃其所親書。
三、被告公司績效或年節獎金係體恤員工辛勞及應習俗應節特別
    發放，非依員工達成規定目標而發放，至金額之不同，係參
    考平時所有表現區分。原非屬固定支出性質，僅因被告公司
    體恤駕駛員工之辛勞，故即使被告公司收入已無力支付，仍
    向外貸借給付。
四、經計算依「公里津貼」、「票獎」新制加上「節油節料獎金
    」，原告退休前每月所領薪資（含獎金）與舊制比較，除95
    年11月、96年1月、96年2月、96年3月分別低於舊制292元、
    610元、100元及966元，95年10月及95年12月則高於舊制180
    元及1,236元，兩者相差無幾，只因原告經考評，未達可發
    禮貌獎金標準，否則月收入均高於舊制。
五、並聲明：(一)原告之訴暨假執行之聲請均駁回；(二)訴訟費用由
    原告負擔；(三)倘受不利之判決，願提供擔保免為假執行。
參、法院判斷：
一、兩造不爭執事項：
(一)、原告自81年4月30日開始進入被告公司任職，迄96年3月31日
    退休，共計工作15年，原告符合退休條件，得領取30個基數
    的退休金。
(二)、被告公司於92年5月前發放公里津貼，發放基準係依司機當
    月所跑里程，每1公里放發1元，自92年5月後，改以需超過
    6,000公里之基本里程，超過基本里程每公里放發1元津貼；
    93年7月另改以需超過7,200公里基本里程，始依超過里程每
    公里發放1元津貼。
(三)、被告公司發放之「統聯票獎」在92年5月份以前係「台北線
    」每張票發4元，92年6月份後「台北線」每張票改發10元。
(四)、94年1月起被告增發禮貌獎金，金額是0元至2,000元。
(五)、績效獎金（即薪資表所示「特別獎金」）原係每月發放一次
    ，嗣改成每3月發放一次，原告退休前6月平均每月績效獎金
    為6,066元。
二、兩造爭執事項：
(一)、被告公司是否應返還原告自92年5月起遭扣除之公里津貼？
(二)、被告公司是否應返還原告自91年7月起每月遭扣除自行負擔
    部分保險費共54,000元？
(三)、被告計算原告之退休金平均薪資是否應加計前述遭扣除之公
    里津貼及績效獎金？
三、被告公司是否應返還原告遭扣除之公里津貼？經查：
(一)、原告主張被告公司在未告知且未經原告同意下，逕行扣除每
    月公里津貼6,000元（92年5月份至93年6月份，計14月），
    更自93年7月份起扣除7,200元（92年5月份至96年3月份退休
    ，計33月）乙節；被告則抗辯減發公里津貼係因原「台北線
    」票獎由每張4元提高為每張10元，併增列「節油節料獎金
    0-3,000元」，94年1月起更增列「禮貌獎金0-2,000元」，
    以求提升客運服務形象及符合給薪公平原則云云。
(二)、查被告公司自92年5月起減發公里津貼6,000元，自93年7月
    起減發公里津貼7,200元，卻僅在92年5月間將票獎由每張4
    元提高為10元，如減發公里津貼與票獎提高有關，何以93年
    7月提高減發公里津貼金額為7,200元時，未再度提高票獎金
    額？是被告之抗辯已令人存疑。況原告主張票獎提高乃因改
    換座位數較少之總統級座椅乙節，被告對於車輛改換總統座
    椅並不爭執，且經證人乙○○即被告公司司機於本院97年1
    月31日言詞辯論時證稱：票獎改每張10元是因為座椅改總統
    座椅等語明確。
(三)、再者，被告自92年5月起刪除「誤餐津貼3,000元」，且減發
    「超時津貼」，但被告工作量並未減少，此由被告提出之薪
    資表可知（92年5月至93年6月間公里津貼加6,000即為行車
    里程，93年7月至96年3月間公里津貼加7,200即為行車里程
    ），是故被告縱將票獎提高，亦為必足以補足減發誤餐津貼
    、超時津貼之款項，遑論彌補公里津貼減發之金額。
(四)、被告雖92年5月以後增加節油獎金項目，實則依被告提出之
    原告薪資表所示：原告92年1月至4月分別領有「特別獎金」
    6,300元、6,500元、7,700元、7,000元，自92年5月起雖增
    加節油獎金項目（6月1,800元、7月2,100元、8月2,500元、
    9月2,400元、10月2,900元、11月2,400元、12月2,400元）
    之同時，卻減少特別獎金領取金額（92年5月4,500元、6 月
    3,200元、7月2,700元、8月3,600元、9月3,900元、10月
    3,900元、11月3,800元、12月3,500元），可見92年5月前之
    特別獎金即是包含92年5月以後之「節油獎金」、「特別獎
    金」2項目，故被告雖增列「節油獎金獎」項目，實際上，
    並未使駕駛員獲利，亦未增加原告得領取之薪資金額。
(五)、又被告乃於94年1月始增列「禮貌獎金」，且被告94年度僅3
    個月、95年度僅2個月獲得每月1,000元之禮貌獎金，數額與
    遭減發之公里津貼差距甚大，可見「禮貌獎金」之發放與92
    年5月間即遭減發之「公里津貼」無關。
(六)、原告91年2月起至96年3月止行車里程數為何，由被告提出之
    薪資表即可換算查知（91年2月至92年4月公里津貼即為行車
    里程，此後按上述第(三)點之標準計算，分別為加6,000、7,2
    00）。以原告91年12月薪資4,4091元及96年1月薪資44,186
    元為例（兩者差距僅95元甚為接近），原告91年12月行車公
    里數為14,690公里（即公里津貼數），96年1月行車公里數
    卻為17,628公里（即公里津貼加7,200），可見原告96年1月
    間行車里程高出2,938公里，換算「布袋至台北」來回約587
    公里，原告約多跑5趟車，工作時數明顯增加，所領薪資卻
    極相近，顯見原告薪資確有減少之情形，而非僅是薪資計算
    結構的改變而已。
(七)、被告抗辯原告同意薪資之調整始繼續工作乙節，原告雖主張
    曾聯名發函被告公司云云（原證三）；然原告提出之函文係
    記載：「…請公司儘速解決以上問題，給員工一個圓滿答覆
    。」嗣後，被告公司仍未給付減發之公里津貼，且回函表示
    ：「一、本公司為民營企業，為求營運績效本應適時調整營
    運路線『里程計算基準』…」等語，有原告起訴狀後附被告
    94 年1月13日439401007號函在卷可參。原告接獲上開回函
    後，明確知悉被告公司減發公里津貼之情形，卻繼續留任被
    告公司，消極領取調降後之薪資。按依習慣或依其事件之性
    質，承諾無須通知者，在相當時期內，有可認為承諾之事實
    時，其契約為成立，民法第161條第1項定有明文，原告自被
    告公司發給之薪資明細表、上開回函，即可明確知悉遭變相
    減薪之情，卻未曾起訴請求被告給付薪資差額或申請勞資爭
    議調處，仍繼續受領自92年5月起至96年3月退休止之薪資，
    足證，原告以意思實現方式同意該薪資改變，自應受其拘束
    ，不得事後再生爭議。況勞基法第14條第1項第6款亦有規定
    ，雇主違反勞動契約（即任意減薪或無正當理由調職等情形
    ）致有損害勞工權益之虞時，勞工得不經預告終止兩造間勞
    動契約，並依勞動基準法第14條第4項準用第17條之規定，
    請求給付資遣費，原告既未依法行使其權利，收受減薪後之
    薪資數年，更可視為承諾該勞動契約之變更。
(七)、如認原告可先行受領遭減少之薪資數年，待退休後始請求被
    告給付薪資差額，無疑陷被告公司之經營於不確定之窘境；
    蓋雇主於虧損或業務緊縮時，得預告終止勞動契約，並給予
    相當金額之資遣費，勞動基準法第11條第2款、第17條定有
    明文。本案被告公司以調降薪資之方式減少營運成本增加在
    同業之競爭力，且因原告繼續受領調降後薪資及為被告服勞
    務，而相信原告同意勞動契約之變更，致被告未考量依上開
    規定預告終止勞動契約，原告竟於多年後方起訴請求薪資差
    額，實為被告公司無法預見，使被告完全無法評估當初若未
    調降薪資是否會有虧損或業務緊縮之情形，可見原告之行為
    ，已有違誠信原則。原告既已收受減薪後之薪資數年，自可
    視為因意思實現而同意薪資改變後之勞動契約，依法即不得
    再行請求薪資差額321,600元。
四、被告公司是否應返還原告自91年7月起每月遭扣除自行負擔
    部分保險費共54,000元？經查：
(一)、原告主張被告不當扣除第三人責任險保險費云云，被告則抗
    辯已徵得原告之同意等語。
(二)、查原告為客運駕駛員如駕駛車輛發生事故時造成他人損害時
    ，原告與雇主即被告公司依民法第184條、第188條之規定應
    連帶負損害賠償責任，且現有之強制汽車責任保險，並不足
    以涵蓋理賠金額，為防免事故發生時無力賠償之情形發生，
    投保第三人責任險對兩造均屬有利。
(三)、證人甲○○即被告公司總務主任於本院97年1月31日言詞辯
    論時證稱：91年7月因為保費調漲需要增加自費負擔，有跟
    駕駛發問卷調查，看駕駛員要選擇月扣600元或是月扣800
    元，當時原告選擇月扣800元等語；並有原告簽名勾選月扣
    800元方案之加強第三人責任險意見調查書在卷可證。
(四)、被告公司乃因保費提高始函詢駕駛員同意分擔之金額，此參
    被告91年7月10日439107005號函載明：「二、近來保費大幅
    調升，但駕駛員依舊每月只支付300元，其餘金額皆由公司
    自行吸收負擔，每年公司已超支保費近200萬元。三、…因
    此本公司擬自91年10月份起調整駕駛員分擔扣繳金額，為求
    公允，將意見調查書致各駕駛員。」等情可知。原告勾選同
    意分擔800元保險費，且對於之前已繳納之保費（每月扣300
    元）未加以爭執，可見原告當時亦同意分擔保險費用以提高
    自身保障，原告退休後始主張被告未經其同意不當扣除保險
    費，顯非合理。
五、被告計算原告之退休金平均薪資是否應加計前述遭扣除之公
    里津貼及績效獎金？經查：
(一)、被告減發公里津貼後，原告繼續留任，可認為承諾該勞動契
    約之變更，已如前述，減發之公里津貼自無從列入原告退休
    前6個月平均薪資之列。
(二)、按所謂工資，係指勞工因工作而獲得之報酬，包括工資、薪
    金及按計時、計日、計月、計件以現金或實物等方式給付之
    獎金、津貼及其他任何名義之經常性給與均屬之，勞動基準
    法第2條第3款定有明文。又勞動基準法施行細則第10條規定
    : 「其他任何名義之經常性給與，係指左列各款以外之給與
    ：一、紅利。二、獎金：指年終獎金、競賽獎金、研究發明
    獎金、特殊功績獎金、久任獎金、節約燃料物料獎金及其他
    非經常性獎金。三、春節、端午節、中秋節給與之節金。四
    、醫療補助費、勞工及其子女教育補助費。五、勞工直接受
    自顧客之服務費。六、婚喪喜慶由雇主致送之賀禮、慰問金
    或奠儀等。七、職業災害補償費。八、勞工保險及雇主以勞
    工為被保險人加入商業保險支付之保險費。九、差旅費、差
    旅津貼及交際費。十、工作服、作業用品及其代金。十一、
    其他經中央主管機關會同中央目的事業主管機關指定者。」
    故工資係勞工之勞力所得，為其勞動之對價，且須為經常性
    之給與，始足當之。所謂經常性之給與，係指非勞動基準法
    施行細則第10條所列各款之情形，縱在時間上、金額上非固
    定，只要在一般情形下經常可以領得之給付即屬之，亦即只
    要某種給與係屬工作上之報酬，在制度上有經常性者，即得
    列入平均工資以之計算退休金。又按績效獎金係以勞工達成
    預定目標而發放者，具有因工作而獲得之報酬性質，需要受
    僱人之工作方能獲得，依上開勞動基準法第2條第3款暨同法
    施行細則第10條之規定，應認屬工資範疇。
(三)、被告抗辯績效或年節獎金係體恤員工辛勞及應習俗應節特別
    發放，非依員工達成規定目標而發放云云；惟按，以94年1
    至3月份績效獎金為例，被告1至3月份均發函確定員工績效
    獎金之金額，並註明94年4月30日發放，此由原告提出之被
    告公司函文可知（原證七）。被告公司自95年開始仍每3 個
    月統一給付，改以A、B、C獎代替月份，此由被告95年4 月
    19日439504008號書函附件A、B、C獎之金額對照薪資表每月
    「特別獎金」欄位之記載均相同可知，而特別獎金乃列於每
    月薪資明細項下，顯非因年節之恩惠性質給與。被告公司雖
    每3月集中發放1次，並冠以「年終績效獎金」、「春節績效
    獎金」名義，實與勞動基準法施行細則第10條規定春節、端
    午節、中秋節給與之節金不同。
(四)、證人己○○即被告公司財務經理於本院97年3月11日言詞辯
    論時證稱：績效獎金之前是每月發放，後來改3個月發放一
    次，發放基準看工作表現，由基礎主管站長打分數，交給業
    務主管覆核，再交董事長等語。可見績效獎金之發放乃視原
    告工作表現而異，具有因工作而獲得之報酬性質，需要受僱
    人之工作方能獲得，且該項給與在制度上有其經常性，此參
    被告提出之薪資表自92年1月起迄原告96年3月退休止，均有
    此項目之支付可知。是原告主張兩造均不爭執之退休前6月
    績效獎金差額6,066元應列入平均工資計算退休金，自屬有
    據。
(五)、原告任職被告公司15年且符合退休條件，得領取30個基數之
    退休金乙節，為兩造所不爭執。故原告得請求退休金之差額
    為181,980元（計算式：6,066*30＝181,980）。
六、綜上所述，原告請求被告公司給付退休金181,980元及自起
    訴狀繕本送達翌日（即96年9月15日）起按年息百分之5計算
    之法定遲延利息部分，於法有據，應予准許。至逾此數額之
    請求，即非有據，應予駁回。
肆、本判決原告勝訴部分未逾50萬元，依民事訴訟法第389條第1
    項第5款規定，應依職權宣告假執行，原告就此部分聲請本
    院宣告假執行，僅係促使本院職權之行使。又被告聲請預供
    擔保免為假執行，爰酌定相當之擔保金額併准許之。至於原
    告敗訴部分，其假執行之聲請，即失所附麗，應予駁回。
伍、本件事證已臻明確，兩造其餘攻擊、防禦方法及所提證據，
    核與本判決結論無影響，爰不逐一論列，併此敘明。
陸、據上論結，本件原告之訴為一部有理由，一部無理由，依民
    事訴訟法第79條、第389條第1項第5款、第392條第2項，判
    決如主文。
中    華    民    國    98    年    8    月    11   日
                  民二庭法  官  洪嘉蘭
以上正本係照原本作成
如對本判決上訴須於判決送達後20日內向本院提出上訴狀
中    華    民    國    98    年    8    月    11   日
                        書記官  陳昭煌


司法院資訊處製作；財團法人民間司法改革基金會備份。
